---
output:
  word_document: default
  html_document: default
---

통계학과 진리장학금 빅데이터 분석 보고서

서울시 동별 지가와 관련된 지리적 요인 탐색


 1. 분석 목표

 교통편의성, 학군, 인구, 재개발 계획 등의 요인들은 (공시)지가에 직접 영향을 준다고 명시적으로 알려져 있다. 하지만 이 외에도 다양한 요인들이 영향을 미칠 수 있다고 알려져 있으며, 특히 한국 사회에서는 ‘집값’이 굉장히 민감한 이슈이기 때문에 관련 요인에 대한 관심은 항상 뜨거운 편이다. 예를 들어, 최근 강서구에서는 특수학교 건립을 반대하는 주민들이 지가 및 주택 가격을 떨어뜨린다는 주장을 제기하며 장애학생 부모와 갈등을 빚은 바 있다. 이에 본 분석에서는 지가에 영향을 미칠 수 있다고 여겨지는 잠재적 변수인 특수학교, 대형병원, 유흥업소, 숙박업소, 대형마트 등 주요 시설⋅인프라의 분포가 실제로도 지가와 관련되어 있는지 탐색해보고자 한다.



 2. 데이터 소개
 
  1) 반응변수: 2017년 서울특별시 법정동별 개별공시지가
  
   - 출처: 서울 열린데이터 광장 - 서울시 개별공시지가 정보
      
      (https://data.seoul.go.kr/openinf/fileview.jsp?infId=OA-1180)
      
   - 개별공시지가는 표준지공시지가를 이용하여 산정한 개별토지의 단위면적당 가격이다. 
   국토교통부장관은 매년 전국의 토지 중 대표성이 높은 표준지를 선정하고, 단위면적(m2)당 적정가격인 표준지공시지가를 결정하며 시장·군수·구청장은 표준지의 공시지가를 바탕으로 하여 개별토지의 단위면적당 적정가격인 개별공시지가를 산정한다. 개별공시지가는 개별토지의 용도(주거용, 상업용, 공업용 등), 도로·교통조건, 토지이용규제사항 등을 유사한 이용가치를 가진 표준지와 비교하여 토지가격비준표에 의해 산출된 가격배율에 표준지공시지가를 곱하여 산정된다. 
   
  2) 설명변수: 동별 대형마트, 특수학교, 대형병원, 유흥·단란주점, 숙박업소, 학교 개수
   
   - 출처: 서울 열린데이터 광장
   
   - 공시지가 데이터를 제외한 대부분의 변수들이 법정동이 아닌 행정동을 기준으로 작성되어 있기 때문에 각 행정동에 대응되는 법정동을 찾아 바꾸어 넣었다. 또한 동별 개수 현황에 대한 데이터셋이 아닌, 개별 업체의 위치와 특징을 기술한 목록 형태의 데이터셋이기 때문에 구와 동을 기준으로 묶고 각 동에 속하는 업체의 개수를 세어 '개수' 변수를 새로 만들었다. 유흥주점과 단란주점은 법적으로는 구분되어 있으나 이번 분석에서는 구별할 필요가 없으므로 '유흥업소'라는 상위 카테고리로 묶어서 고려하였다. 유흥업소, 대형마트, 숙박업소 등은 폐업한 업소도 데이터셋에 포함되어 있으므로 현재 영업 중인 곳만 추출하여 사용하였다. 


3. 데이터 전처리

 1) 




```{r cars}
summary(cars)
```


```{r pressure}
plot(pressure)
```


